臺灣板橋地方法院民事判決　　　　　　　 96年度訴字第295號
原　　　告　甲○○
訴訟代理人　蕭世光　律師
被　　　告　乙○○
　　　　　　丙○○
上列當事人間請求損害賠償事件，經本院於民國96年5 月17日言
詞辯論終結，判決如下：
    主  文
被告乙○○、丙○○應各給付原告新台幣柒拾參萬柒仟貳佰伍拾
元，及被告乙○○自民國九十五年十一月二十六日起、被告丙○○自民國九十五年十一月二十九日起，均至清償日止，按年息百
分之五計算之利息。
訴訟費用由被告負擔。
    事實及理由
一、按訴狀送達後，原告不得將原訴變更或追加他訴，但擴張或
    減縮應受判決事項之聲明者，不在此限，民事訴訟法第255
    條第1 項第3 款定有明文。本件原告起訴聲明為：「被告乙○○及被告丙○○應給付原告甲○○新台幣（下同）147 萬
    4, 500元，及自支付命令繕本送達翌日起按年息百分之5 計
    算之利息。但其中如有一被告給付時，其餘就已給付部份，
    免其責任」，嗣於本院審理中變更訴之聲明：「被告乙○○
    及被告丙○○各應給付原告甲○○73萬7,250 元，及自支付
    命令送達翌日起至清償日止，按年息百分之5 計算之利息」
    ，核屬減縮應受判決事項之聲明，參諸前揭規定，自屬合法
    。
二、原告主張：(1)緣原告甲○○與被告乙○○、丙○○之被繼承
    人戴統榮，就系爭新竹縣橫山鄉○○段38-2號及39地號等土
    地，於民國77年3 月5 日簽訂買賣契約書。嗣後被繼承人戴
    統榮於85年5 月17日死亡，系爭土地由被告乙○○、丙○○
    繼承。(2)被告乙○○、丙○○於91年11月19日，提出土地所
    有權狀正本、印鑑證明，並在土地移轉所有權相關文件用印
    ，且分別另再收受原告支付之21萬2,500 元及25萬3,500 元
    後，簽具保證書承諾移轉不動產所有權登記。(3)惟原告於日
    前欲辦理系爭土地之所有權移轉程序，向新竹縣竹東地政事
    務所申請系爭土地之土地登記謄本，始知系爭土地已於94年
    6 月20日，由第3 人鍾珍妹以拍賣取得所有權，使系爭土地
    陷於給付不能之情形，被告自應負賠償責任。(4)本件之請求
    權基礎為民法第226 條第1 項：「因可歸責於債務人之事由
    ，致給付不能者，債權人請求賠償損害」。被告乙○○、丙○○既於90年11月19日，收受原告支付之補償金並簽具保證
    書後，自應履行承諾，不得將系爭土地移轉所有權予第3 人
    。惟被告乙○○、丙○○，卻將系爭土地以拍賣方式，移轉
    土地所有權予第3 人，造成原告之損失。原告援引保證書及
    民法第226 條第1 項規定，向被告乙○○、丙○○請求損害
    賠償。其賠償額之計算為系爭橫山鄉○○段38-2地號土地在
    面積為5,664 平方公尺，39地號土地面積為234 平方公尺。
    而系爭土地之公告現值均為每平方公尺250 元。本件計算方
    式即2 土地面積合計為5,898 平方公尺，其公告土地現值每
    平方公尺250 元，因此土地價值為147 萬4,500 元等情。並
    聲明：被告乙○○、被告丙○○各應給付原告73萬7,250 元
    ，及自支付命令送達翌日起至清償日止，按年息百分之5 計
    算之利息。
三、被告則以：(1)被告係履行繼承義務，並非承認買賣，被告先
    父戴統榮於77年3 月5 日即與原告簽訂買賣契約，至94年6
    月20日土地遭拍賣，已逾15年，被告爰為時效抗辯。(2)原告
    提出之保證書係偽造，被告並未書立該保證書等語置辯。並
    聲明：原告之訴駁回。
四、原告主張其與被告之被繼承人戴統榮，就座落新竹縣橫山鄉
    ○○段38-2號及39地號等土地，於77年3 月5 日簽訂買賣契
    約書，嗣戴統榮於85年5 月17日死亡，系爭土地由被告2 人
    繼承，被告2 人於91年11月19日，提出土地所有權狀正本、
    印鑑證明，並在土地移轉所有權相關文件用印，且分別再收
    受原告支付之21萬2,500 元及25萬3,500 元後，簽具保證書
    承諾移轉不動產所有權登記，惟系爭土地尚未移轉登記予原
    告，即於94年6 月20日由第3 人鍾珍妹以拍賣取得所有權，
    致陷於給付不能之事實，業據原告提出買賣契約書、除戶戶
    籍騰本、繼承系統表、土地所有權狀印鑑證明、所有權移轉
    相關文件、保證書及土地登記謄本等件為證，已堪信為真實
    。
五、被告雖以前詞置辯，然查：
  (1)按「消滅時效，因承認而中斷」，民法第129 條第1 項第2
    款定有明文。又「上訴人所欠上訴人貸款6 萬元既以所得佣
    金3 千元抵償其一部分，自係對被上訴人為請求權在之承認
    ，依民法第129 條第1 項第2 款，被上訴人之請求權消滅時
    效即因而中斷」、「民法第129 條第1 項第2 款所謂之承認
    ，為認識他方請求權存在觀念表示，僅因債務人一方所為而
    成立，此與民法第144 條第2 項後段所謂之承認，須以契約
    為之者，性質迴不相同。又債務人於時效所為之承認，固無
    中斷時效之可言，既然明知時效完成之事實而仍為承認行為
    ，自屬拋棄時效利益之默示意思之表示，且時效完成之利益
    一經拋棄，即恢復時效完成前狀態，債務人顯不得再以時效
    業經完成拒絕給付」、「按民法第129 條第1 項第2 款所稱
    承認，係因時效而受利益之債務人向債權人表示認識其請求
    權存在之觀通知，此項承認無須一一明示其權利之內容及範
    圍等，以有可推知表示行為即為已足。又債務人同意進行協
    商，且於協商過程中承認債權人之請求權存在，即生中斷時
    效之效力，因不協商未能達成一致之合意而受影響」，最高
    法院亦分別著有63年度台上字第1984號判例、50年度台上字
    第2868號判例及92年度台上字第291 號判決可參照。查被告
    2 人於90年11月19日時，提出系爭土地所有權狀正本、印鑑
    證明，並以印鑑章用印於「土地買賣所有權移轉契約書」、
    「土地增值稅（土地現值）申請書」、「土地登記申請書」
    、「保證書」外，並收受原告提供之價款，顯已為民法第12
    9 條第1 項第2 款之「承認」，其消滅時效當然中斷。次查
    被告亦出具保證書承諾將系爭土地移轉登記予原告，該保證
    書係被告於90年11月19日所出具，故原告本於保書證之法律
    關係，請求被告履行保證書所示義務，即無罹於15年時效之
    情形，尤不待言。故被告為時效抗辯，尚無理由。
  (2)按「依法律規定，有使用文字之必要者，得不由本人自寫，
    但必須親自簽名。如有用印章代簽名者，其蓋章與簽名生同
    等之效力」，民法第3 條第1 、2 項定有明文。查系爭保證
    書所用之印文與被告提出之印鑑證明等文件印文相同，原告
    應無偽刻被告印章之情事，且被告乙○○、丙○○亦承認有
    分別收受原告支付之21萬2,500 元及25萬3,500 元之事實，
    可見被告乙○○、丙○○用印於保證書，應係與其等領取原
    告支付之上述款項同時為之，否則原告豈會如數付款。是被
    告抗辯保證書係偽造云云，殊無可取。
六、按「因可歸責於債務人之事由，致給付不能者，債權人請求
    賠償損害」，民法第226 條第1 項定有明文。查被告既於90
    年11月19日，收受原告支付之補償金並簽具保證書後，自應
    履行承諾，不得將系爭土地移轉所有權予第3 人，惟被告所
    有系爭土地竟遭拍賣而移轉土地所有權予第3 人，顯屬因可
    歸責於被告之事由，致給付不能，原告自得請求賠償損害。
    又系爭38-2地號土地在面積為5,664 平方公尺、39地號土地
    面積為234 平方公尺，公告現值均為每平方公尺250 元，有
    原告提出之土地登記謄本在卷可稽，是系爭2 筆土地總面積
    合計為5,898 平方公尺，以公告土地現值每平方公尺250 元
    計算，土地價值應有147 萬4,500 元（註：依被告提出之台
    灣新竹地方法院民事執行處函所示，系爭2 筆土地拍定金額
    分別為156 萬元及7 萬元，合計163 萬元），故原告請求被
    告每人賠償73萬7,250 元，為有理由，應予准許。
七、從而，原告本於保證書及給付不能之法律關係，請求被告乙○○、丙○○各應給付73萬7,250 元，及自支付命令送達翌
    日即被告乙○○自95年11月26日起、被告丙○○自95年11月
    29日（註：被告於聲明異議狀自承被告乙○○於95年11月25
    日、被告丙○○於95年11月28 日 收受支付命令）起，均至
    清償日止，按年息百分之5 計算之利息，洵屬正當，應予准
    許。
八、本件事證已臻明確，兩造其餘攻擊防禦方法及未經援用之證
    據，經審酌後，核與判決結果不生影響，爰不一一論述。
九、訴訟費用負擔之依據：民事訴訟法第78條、第85條第1 項前
    段。
中　　華　　民　　國　　96　　年　　5 　　月　　31　　日
                  民事第二庭    法　官　連士綱
以上正本係照原本作成
如對本判決上訴，須於判決送達後20日內向本院提出上訴狀
中　　華　　民　　國　　96　　年　　5 　　月　　31　　日
                                書記官　李宏明
